【裁判字號】    97,交簡上,366
【裁判日期】    980223
【裁判案由】    過失傷害
【裁判全文】
臺灣桃園地方法院刑事判決           97年度交簡上字第366號
上  訴  人
即  被  告  甲○○
上列上訴人因過失傷害案件，不服本院刑事庭於97年10月31日所
為之97年度交簡字第1 號第一審刑事簡易判決（聲請簡易判決處
刑案號：97年度偵字第5510號），提起上訴，本院管轄之第二審
合議庭判決如下：
    主  文
上訴駁回。
    事  實
一、甲○○於民國96年10月24日中午，駕駛車牌號碼7G-6083 號
    自用小客車沿桃園縣桃園市○○路由西往東方向行駛，嗣於
    同日中午12時15分許，行經無號誌之大業路與民富二街交岔
    路口並欲右轉進入民富二街時，本應注意汽車行駛至交岔路
    口，轉彎車應讓直行車先行，而依當時天候晴，路面乾燥無
    缺陷、無障礙物，且視距良好，並無不能注意之情事，竟疏
    未注意即貿然右轉，適有由鄧楷芳（原名乙○○）所騎乘，
    亦未注意行車行經無號誌之交岔路口，應減速慢行，作隨時
    停車之準備，且未注意車前狀況，並隨時採取必要之安全措
    施之車牌號碼AX8- 368號重型機車駛至該路口，甲○○所駕
    駛上開車輛右側（靠近前輪處）乃與鄧楷芳騎乘之機車左側
    發生碰撞，鄧楷芳因而人車倒地，並受有兩肘、兩膝挫擦傷
    及左肩扭傷併肩峰鎖骨韌帶斷裂等傷害。甲○○於肇事後，
    在未被有偵查犯罪職權之機關或公務員發覺前，即主動向桃
    園縣政府警察局桃園分局青溪派出所警員黃國安自首，進而
    接受本次裁判。
二、案經鄧楷芳訴由桃園縣政府警察局桃園分局報請台灣桃園地
    方法院檢察署檢察官偵查後提起公訴。
    理  由
一、被告甲○○固不否認確有於上開時、地，駕車不慎與告訴人
    鄧楷芳騎乘之機車發生碰撞，並致告訴人受有上揭所述之傷
    害，惟矢口否認有何過失傷害之犯行，辯稱：當日其駕車行
    經大業路與民富二街交岔口，欲右轉進入民富二街時，並未
    看見告訴人所騎乘之機車，係因告訴人欲超越其所駕車輛而
    超速行駛，再復以告訴人平日係以自用小客車為代步工具，
    僅於事發當日臨時借用他人重型機車騎乘，是告訴人騎乘機
    車之技術亦不熟練，始會自行撞上其駕駛之車輛，其當無庸
    負任何過失責任云云，經查：
    (一)本案被告駕車行經上開交岔路口，未注意右側直行車輛動
      態並讓其先行即貿然右轉，嗣並與告訴人所騎乘而直行之
      機車發生碰撞之情，業據被告迭於警詢、偵查及本院審理
      中供承明確，並核與告訴人在警詢及偵查中陳稱之：渠當
      時騎乘機車行駛於大業路之外側，惟行經與民富二街之交
      岔路口時，卻突然遭被告駕駛欲右轉之車輛撞倒等語相符
      ；又觀之卷附車輛照片，被告所駕車輛右前葉子板板金遺
      有刮擦痕跡且板金凹損，而告訴人之機車則係左前側車有
      刮擦損、左後側身塑膠外殼受損，其受損情形亦與被告及
      告訴人陳述之事故發生過程並無歧異，自堪信為真實。
    (二)按汽車行駛至交岔路口欲轉彎者，其轉彎車應讓直行車先
      行，道路交通安全規則第102 條第1 項第7 款定有明文。
      本案被告駕車右轉未讓告訴人騎乘之機車先行一節已如上
      述，且被告先後於偵查及本院審理中，已分別供稱：其當
      時欲右轉時雖有打方向燈，但沒有看後照鏡等語，及其右
      轉未讓直行車先行，確有過失等語，足認被告亦坦承其駕
      車行為具有疏失；又依當時天候晴，路面乾燥無缺陷、無
      障礙物，且視距良好，並無不能注意之情事，竟疏未注意
      即貿然右轉，其駕車具有過失之情，至為灼然，而臺灣省
      桃園縣區車輛行車事故鑑定委員會、臺灣省車輛行車事故
      覆議鑑定委員會亦均同此認定，分別有該等委員會97年 5
      月16日桃縣行字第0975201462號函所附桃縣鑑970253號鑑
      定意見書及97年8 月27日覆議字第0976203311號函各1 份
      在卷可稽。再告訴人因被告之駕車過失行為而受有兩肘、
      兩膝挫擦傷及左肩扭傷併肩峰鎖骨韌帶斷裂等傷害一節，
      復有振生醫院診斷證明書1 紙附卷可憑，併此受傷結果與
      被告之過失行為間具有相當因果關係，是被告駕車因過失
      造成告訴人受有上揭所述傷害之情，自亦堪以認定。
    (三)次按汽車行駛時，駕駛人應注意車前狀況及兩車併行之間
      隔，並隨時採取必要之安全措施；行經無號誌之交岔路口
      時，應減速慢行，作隨時停車之準備，道路交通安全規則
      第94條第3 項、第93條第1 項第2 項亦有明文。本案告訴
      人於警詢及偵查中乃係供稱渠當時係以時速40至50公里之
      車速直行於大業路上，至發生事故前，均未見到被告所駕
      駛之車輛等語，足堪認告訴人於行經該無號誌路口時，並
      未減速慢行作隨時停車之準備，且未注意車前狀況以採取
      必要之安全措施，再復以承上所述，客觀上並無不能注意
      之情事存在，是告訴人就本案車禍事故之發生，亦顯有過
      失，而臺灣省桃園縣區車輛行車事故鑑定委員會、臺灣省
      車輛行車事故覆議鑑定委員會亦係同此認定。然縱此，亦
      僅係可供作法院於量刑時之參考依據，或係被告對於告訴
      人之民事請求得主張過失相抵而減輕賠償責任而已，尚不
      得遽以阻卻被告之刑事上過失責任，是被告一方面坦承具
      有過失，一方面卻又辯稱係告訴人自行騎乘機車碰撞其之
      車輛，故其無庸負刑事責任云云，即顯相矛盾而不足採信
      。又被告雖復辯稱告訴人平日係以自用小客車為代步工具
      ，僅於事發當日臨時借用他人重型機車騎乘，故告訴人騎
      乘機車之技術並不熟練，且又超速行駛，始會自行撞上其
      駕駛之車輛云云，惟此均純屬被告之個人臆測，況告訴人
      於事故發生之際乃係領有普通重型機車駕駛執照一節，亦
      有卷附駕駛執照影本在卷可佐，自得認定渠具有安全騎乘
      重型機車之能力，是被告此部分所辯，仍非可採。末被告
      雖聲請本院勘驗其當日所駕車輛，以證明係告訴人騎乘機
      車碰撞其之車輛，惟本案係因被告駕車行經上開交岔路口
      時，未注意右側直行車輛動態並讓其先行即貿然右轉，而
      與未減速慢前且未注意車前狀況之告訴人騎乘之直行機車
      發生碰撞一節，已為本院所認定如上，且兩車於案發後之
      所有車損狀況亦均經拍攝照片並附於卷內，故本院認被告
      此項調查證據之聲請亦無必要，附此敘明。
    (四)此外，復有道路交通事故現場圖、道路交通事故調查報告
      表(一)、(二)及車籍資料查詢、桃園分局青溪派出所道路交通
      事故照片等件在卷可佐，是本案事證明確，被告犯行洵堪
      認定，應依法論科。
二、核被告甲○○所為，係犯刑法第284 條第1 項前段之過失傷
    害罪。原審以被告犯罪事證明確，援引刑事訴訟法第449 條
    第2 項、第3 項、刑法第284 條第1 項前段、第41條第1 項
    前段、刑法施行法第1 條之1 第1 項、第2 項前段，並審酌
    被告之素行、就本案車禍過失之程度、告訴人就本案車禍亦
    同有過失、告訴人受傷情形、本案犯罪所生危害、被告迄仍
    未與告訴人達成民事上和解、犯後態度等一切情狀，及本案
    被告於肇事後，在未被有偵查犯罪職權之機關或公務員發覺
    前，即主動向桃園縣政府警察局桃園分局青溪派出所警員黃
    國安自首，進而接受本次裁判，而依刑法第62條前段之規定
    減輕其刑後，量處被告拘役55日，如易科罰金，以新臺幣1,
    000 元折算1 日，經核認事用法均無違誤，量刑亦屬妥適，
    應予維持。被告上訴意旨猶以前揭情詞否認犯行，指摘原判
    決不當，為無理由，應予駁回。
據上論斷，應依刑事訴訟法第455 條之1 第3 項、第364 條、第
368 條，判決如主文。
本案經檢察官丁俊成到庭執行職務。
中    華    民    國    98    年    2     月    23    日
                    刑事第十庭  審判長法  官   江德民
                                      法  官   陳添喜
                                      法  官   蘇昌澤
以上正本證明與原本無異。
不得上訴。
                                      書記官   田宜芳
中    華    民    國    98    年    2     月    24    日


司法院資訊處製作；財團法人民間司法改革基金會備份。
